【裁判字號】    99,抗,650
【裁判日期】    990528
【裁判案由】    聲請退還裁判費
【裁判全文】
臺灣高等法院民事裁定                   99年度抗字第650號
抗告人  甲○○
上列抗告人因聲請退還裁判費事件，對於中華民國99年4月2日臺
灣新竹地方法院99年度聲字第114號裁定提起抗告，本院裁定如
下：
    主  文
抗告駁回。
抗告費用新臺幣壹仟元由抗告人負擔。
    理  由
一、按「原告撤回其訴者，訴訟費用由原告負擔。其於第一審言
    詞辯論終結前撤回者，得於撤回後三個月內聲請退還該審級
    所繳裁判費三分之二。前項規定，於當事人撤回上訴或抗告
    者準用之」，民事訴訟法第83條定有明文。「當事人兩造無
    正當理由遲誤言詞辯論期日者，除別有規定外，視為合意停
    止訴訟程序。如於四個月內不續行訴訟者，視為撤回其訴或
    上訴。前項訴訟程序停止間，法院於認為必要時，得依職權
    續行訴訟，如無正當理由兩造仍遲誤不到者，視為撤回其訴
    或上訴」，民事訴訟法第191條亦有明定。「當事人於辯論
    期日到場不為辯論者，視同不到場」，民事訴訟法第387條
    定有明文。「所謂兩造遲誤言詞辯論期日，係指當事人兩造
    受合法通知，均無正當理由，未於言詞辯論期日到場，或到
    場不為辯論之情形而言」，最高法院70年台上字第3904號判
    例要旨可資參照。又「民事訴訟法第八十三條第一項關於原
    告於第一審言詞辯論終結前撤回其訴，得於撤回後三個月內
    聲請退還該審級所繳裁判費二分之一之規定，係為鼓勵當事
    人撤回無益或不必要之訴訟，以減省法院之勞費而設。此項
    退還裁判費之規定，僅於當事人明示撤回其訴時，始有其適
    用。於依同法第一百九十條或第一百九十一條規定之視為撤
    回其訴之情形，均不得聲請退還裁判費」，最高法院95年度
    台抗字第495號裁定意旨可資參照。「關於言詞辯論所定程
    式之遵守，專以筆錄證之」，民事訴訟法第219條亦有明定
    。所謂專以筆錄證之，係指言詞辯論程式之遵守與否，專以
    筆錄為唯一之證據，除有偽造變造之反證外，不許以其他證
    據證明其記載為不實。
二、抗告人主張略以：原法院98年度訴字第325號損害賠償事件
    （下稱系爭損害賠償事件），經伊起訴後歷經7、8個月，且
    兩造已出庭過三次辯論庭，自與民事訴訟法第191條兩造無
    正當理由遲誤言詞辯論期日者之要件不符。又民國98年11月
    18日辯論期日，審判長當庭告知將於同年11月30日宣判，當
    日伊可不用出庭，惟同年11月30日竟未判決，並即通知伊於
    同年12月21日再開庭，伊該日因病無法到庭，未料原法院竟
    依民事訴訟法第191條規定視為伊撤回起訴，前情均有同年
    11月18日庭訊錄音可證，原法院如此行為實與欺騙無異。又
    系爭損害賠償案件既未經判決，即無須繳納裁判費，已繳交
    之裁判費則應返還，伊聲請返還，經原裁定駁回，自有未當
    。爰提起抗告請求廢棄原裁定云云。
三、經查，抗告人對伊諾瓦科技股份有限公司（下稱伊諾瓦公司
    ）提起系爭損害賠償事件，兩造於98年6月22日、9月28日、
    11月18日言詞辯論期日均有到庭，於98年11月18日言詞辯論
    期日結束時，法官當庭宣示改定98年11月30日上午10時整續
    審，兩造自行到庭，不另通知。惟抗告人於98年11月30日未
    到庭，伊諾瓦公司於該次言詞辯論期日雖到庭，然拒絕辯論
    ，依民事訴訟法第387條之規定，即視同不到場，法官乃當
    庭依職權宣示改定98年12月21日上午9時45分續審，並諭知
    伊諾瓦公司自行到庭，及另行通知抗告人，98年12月21日之
    言詞辯論通知書嗣於98年12月1日合法送達抗告人，惟抗告
    人於98年12月21日仍無正當理由未到庭，伊諾瓦公司於該言
    詞辯論期日雖到庭，惟亦拒絕辯論，依民事訴訟法第387條
    之規定，視同不到場，此均有原法院報到單、言詞辯論筆錄
    及送達證書附卷可稽（見原法院訴字卷第52頁、第53頁背面
    、第58-62頁），則系爭損害賠償事件之兩造無正當理由連
    續兩次遲誤言詞辯論期日，依民事訴訟法第191條之規定，
    於98年12月21日視為抗告人撤回訴訟。抗告人既非主動明示
    撤回系爭損害賠償事件，揆諸前揭說明，其聲請返還裁判費
    ，即屬未合。抗告意旨泛稱兩造已出席三次辯論庭，與民事
    訴訟法第191條規定不符云云，揆諸前開說明，顯不足採。
    抗告意旨又稱98年11月18日言詞辯論期日，審判長當庭告知
    將於98年11月30日宣判，該期日不用出庭，惟該期日竟未宣
    判，並通知於同年12月21日再開庭，然該日其亦因病無法到
    庭，原法院嗣竟視為其撤回起訴，實有欺騙行為云云。惟查
    ，有關言詞辯論所定程式之遵守，專以筆錄證之，依98年11
    月18日言詞辯論筆錄記載（見原法院訴字卷第52-53頁背面
    ），審判長法官並未宣示辯論終結及定98年11月30日宣判，
    則抗告人空言指稱審判長於當日曾為前開告知，即不足採。
    抗告人固謂該日庭訊錄音可證，惟抗告人既未向原法院聲請
    更正筆錄，於筆錄更正前，尚難據為有利於抗告人之認定。
    又抗告人亦未提出何證據證明其第二次遲誤言詞辯論期日具
    正當理由。況且，抗告人若就系爭損害賠償事件是否視為撤
    回有爭執，亦為聲請續行訴訟以資救濟之問題，尚與本件聲
    請退還裁判費無涉，易言之，縱認原法院視為抗告人撤回訴
    訟有不當，抗告人亦不得據此聲請退還裁判費。抗告意旨復
    稱系爭損害賠償案件未經判決，無須繳納裁判費云云，惟查
    ，抗告人既已提起系爭損害賠償事件，即應依法繳納裁判費
    ，至於法院未為判決，係因系爭損害賠償事件視為撤回之故
    ，兩者不可混為一談，抗告人既不符民事訴訟法第83條規定
    之要件，即不得聲請退還裁判費。從而，原裁定駁回抗告人
    之聲請，依法並無不合，抗告意旨猶執前詞指摘原裁定不當
    ，求予廢棄，為無理由，應予駁回，爰裁定如主文。
中    華    民    國    99    年    5     月    28    日
                    民事第十四庭
                        審判長法  官  林金村
                              法  官  李慈惠
                              法  官  湯美玉
正本係照原本作成。
本裁定除以適用法規顯有錯誤為理由外，不得再抗告。如提起再
抗告，應於收受後10日內委任律師為代理人向本院提出再抗告狀
。並繳納再抗告費新台幣１千元。
中    華    民    國    99    年    5     月    28    日
                              書記官  蕭進忠

司法院資訊處製作；財團法人民間司法改革基金會備份。
